臺灣高等法院刑事裁定　　　　　　　　 100年度抗字第1177號
抗　告　人
即　聲請人　臺灣新竹地方法院檢察署檢察官
被　　　告　廖文壽
上列聲請人因聲請單獨沒收案件，不服臺灣新竹地方法院中華民
國100 年9 月16日裁定（100 年度聲字第1097號），提起抗告，
本院裁定如下：
    主  文
原裁定撤銷，發回臺灣新竹地方法院。
    理  由
一、聲請意旨略以：被告廖文壽因違反藥事法案件，經高雄市政
    府警察局刑事警察大隊於99年6 月4 日以高市警刑大偵15字
    第0990016556號刑事案件移送書，移送臺灣高雄地方法院檢
    察署移轉臺灣新竹地方法院檢察署偵辦，經臺灣新竹地方法
    院檢察署檢察官以99年度偵字第5717號為緩起訴處分，於99
    年8 月18日確定，惟扣案之偽藥SVS （NT080、NT090）膠囊
    15包，係被告所有且係供犯罪所用之物，爰依刑事訴訟法第
    259 條之1 規定聲請宣告沒收等語。
二、原裁定意旨略以：被告廖文壽因涉犯藥事法第83條第3 項、
    第1 項過失陳列偽藥罪嫌，業經臺灣新竹地方法院檢察署檢
    察官為緩起訴處分，有該署99年度偵字第5717號緩起訴處分
    書在卷可稽，檢察官因而聲請依刑法第40條第2 項、第38條
    第1 項第1 款、第2 項規定單獨宣告沒收上開扣案之偽藥。
    揆諸上開說明，裁定沒收與否係以扣案之偽藥是否屬違禁物
    為斷，然而藥事法並無處罰持有偽藥之刑責，是以扣案之SV
    S （NT080、NT090）膠囊15包，雖屬偽藥，惟法令上並未禁
    止持有，即非屬違禁物，本件聲請尚有未合，應予駁回。
三、抗告意旨略以：原裁定以扣案之偽藥SVS （NT080、NT090）
    膠囊15包非違禁物而諭知駁回聲請之裁定，然上開扣案物為
    被告廖文壽（可康藥局實際負責人）所有、供本案陳列偽藥
    犯罪所用之物，應依刑事訴訟法第259 條之1 規定聲請沒收
    ，原審以上開扣案物非法令上禁止持有之違禁物而裁定駁回
    聲請，似有誤會；又上開扣案物已轉本署保管，未經行政機
    關沒入銷燬，自應依刑事訴訟法第259 條之1 規定聲請法院
    裁定沒收之，爰請撤銷原裁定等語。
四、經查：
  (一)本件警方係於99年5 月5 日在被告廖文壽所經營址設新竹市
    ○○路○ 段362 之12號「可康藥局」內扣得偽藥SVS （NT08
    0、NT090）膠囊15包。經檢察官偵辦後，認被告之職業為藥
    劑師，本應注意查知該膠囊係屬未經主管機關行政院衛生署
    核准之偽藥，而依其職業為藥劑師、從事藥品買賣工作數十
    年之經驗，亦能注意，詎其竟未採取必要之檢驗措施，確認
    該膠囊是否屬未經主管機關行政院衛生署核准之偽藥，即逕
    自99年5 月2 日起，意圖販賣而將該膠囊陳列在其所負責之
    上開「可康藥局」內，因認被告所為，係涉犯藥事法第83條
    第3 項、第1 項之罪。而該罪係屬法定本刑為死刑、無期徒
    刑或最輕本刑3 年以上有期徒刑以外之罪，被告前無重大犯
    罪紀錄，有該署刑案資料查註紀錄表附卷可稽，素行尚可，
    且其犯後坦承犯行，表示悔過之意，態度良好，經命其於本
    件緩起訴處分確定後，自收受本署執行通知之翌日起6 個月
    內，支付新臺幣15,000元與該署指定之公益團體、地方自治
    團體得其同意支付，爰參酌刑法第57條所列事項及公共利益
    之維護，認以緩起訴為適當，而為緩起訴處分，此有臺灣新
    竹地方法院檢察署檢察官99年度偵字第5717號緩起訴處分書
    在卷足按。
  (二)按檢察官依第253 條或第253 條之1 為不起訴或緩起訴之處
    分者，對供犯罪所用、供犯罪預備或因犯罪所得之物，以屬
    於被告者為限，得單獨聲請法院宣告沒收，刑事訴訟法第25
    9 條之1 定有明文。該條文係91年2 月8 日修法時所新增，
    揆諸其立法意旨為「為免扣押物無法適當處置，導致檢察官
    因此減低依職權不起訴或緩起訴之意願，爰於本條明定供犯
    罪所用或供犯罪預備及因犯罪所得之物，以屬於被告者為限
    ，檢察官得單獨聲請宣告沒收之規定。」查本件扣案之偽藥
    SVS （NT080、NT090）膠囊15包，雖非屬違禁物，惟查獲之
    偽藥在藥事法中無沒收之專條，而該偽藥係被告所有供犯罪
    所用之物，應於檢察官依刑事訴訟法第253 條規定為職權不
    起訴處分，或依同法第253 條之1 規定為緩起訴處分後，由
    檢察官依刑事訴訟法第259 條之1 規定，聲請法院單獨宣告
    沒收（最高法院95年度台上字第2407號、96年度台上字第61
    5 號判決要旨參照）。是本件檢察官以該規定聲請單獨沒收
    扣案之上開偽藥，難謂有何不當之處。
  (三)原裁定認檢察官依刑法第40條第2 項、第38條第1 項第1 款
    、第2 項規定，單獨宣告沒收上開扣案之偽藥，惟查臺灣新
    竹地方法院檢察署檢察官係依刑事訴訟法第259 條之1 規定
    ，聲請單獨宣告沒收上開扣案之偽藥，有該署檢察官100 年
    度執聲字第837 號聲請書在卷可按（見原法院100 年度聲字
    第1097號卷第2 頁），且原裁定意旨亦認檢察官係依刑事訴
    訟法第259 條之1 規定聲請宣告沒收等語（見原法院100 年
    度聲字第1097號刑事裁定第1 頁，理由欄一、聲請意旨略以
    項中第7 列、第8 列），然原裁定卻於理由欄三、經查項中
    ，論述檢察官係依刑法第40條第2 項、第38條第1 項第1 款
    、第2 項規定，單獨宣告沒收上開扣案之偽藥（見原法院10
    0 年度聲字第1097號第1 頁，理由欄三、經查項中第4 列、
    第5 列）。原裁定前後論述相互齟齬，並與卷內資料不符。
  (四)綜上所述，原法院以前開理由駁回聲請人沒收扣案偽藥之聲
    請，尚有待斟酌之處。抗告意旨請求撤銷原裁定，非無理由
    ，自應由本院撤銷原裁定，發回原審詳予查明，更為適法之
    裁定。
五、據上論結，應依刑事訴訟法第413 條前段裁定如主文。
中    華    民    國   100    年    10    月    21    日
                  刑事第四庭  審判長法  官  陳筱珮
                                    法  官  楊貴雄
                                    法  官  邱滋杉
以上正本證明與原本無異。
不得再抗告。
                                    書記官  劉貞達
中    華    民    國   100    年    10    月    21    日